【裁判字號】    97,訴,426
【裁判日期】    970312
【裁判案由】    違反毒品危害防制條例
【裁判全文】
臺灣彰化地方法院刑事判決               97年度訴字第426號
公  訴  人  臺灣彰化地方法院檢察署檢察官
被      告  甲○○
                    （現另案於臺灣彰化監獄執行中）
上列被告因違反毒品危害防制條例，經檢察官提起公訴（97年度
毒偵字第189號），本院以簡式審判程序，判決如下：
    主  文
甲○○施用第一級毒品，累犯，處有期徒刑捌月。
    事實及理由
一、犯罪事實：
  (一)甲○○前受觀察勒戒，民國（下同）90年1月20日執行完畢
    ，又於執行完畢5年內，91年12月25日至92年12月23日犯
    連續施用一級毒品罪，經判處有期徒刑8月（本院93年訴字
    第297號判決），又犯竊盜罪經判處有期徒刑6月（本院92年
    度易字第1061號判決），上述2罪定應執行刑1年。又因犯毒
    品危害防制條例案件經判處有期徒刑10月（本院93年度訴字
    第921號），及因犯竊盜罪經判處有期徒刑1年（臺灣高等法
    院台中分院93年度上易字第708號判決），定應執行刑1年8
    月。上述2項應執行刑接續執行，95年6月1日假釋出獄，本
    應於95年12月7日假釋期滿。假釋中雖於95年6月10日至15日
    犯施用毒品罪（本院95年度訴字第1469號、96年度訴緝字第
    23號），本有遭撤銷假釋再服殘刑之可能，然又逢96年7月
    16日中華民國96年罪犯減刑條例施行，甲○○先前服刑過半
    ，所宣告有期徒刑8月、6月、10月、1年之有期徒刑，視為
    已於96年7月16日減刑法令生效時執行完畢（構成累犯）。
  (二)甲○○仍不知悔改，於96年12月3日16時許，在彰化縣彰化
    市○○里○○路133號居所，將海洛因摻水後以針筒注射之
    方式，施用第一級毒品海洛因1次。
  (三)嗣因其另施用毒品案件經（臺灣高等法院台中分院96年度上
    訴字第2270號判決）判刑確定而未到案執行，經臺灣彰化地
    方法院檢察署發佈通緝後，於96年12月4日9時20分許，在彰
    化縣彰化市○○里○○路133號居所為警緝獲到案。甲○○
    於警方知悉其犯罪前，主動坦承施用毒品海洛因，自首而接
    受裁判，並經警採集其尿液送檢，結果呈「可待因、嗎啡」
    陽性反應，而知上情。
二、認定事實之證據及理由：
  (一)被告於警訊、偵訊、本院審理中之自白。
  (二)彰化縣警察局員林分局委託檢驗尿液代號與真實姓名對照認
    證單，證明被告接受採尿送驗之事實。
  (三)詮昕科技股份有限公司濫用藥物尿液檢驗報告書，證明被告
    驗尿先後呈現「嗎啡、可待因」之陽性反應。依行政院衛生
    署管制藥物管理局93年7月16日管檢字第0930006199號函示
    意見：「依據Clark's Analysis of Drugs and Poisons一
    書第三版之記載：... 第一級毒品海洛因亦可代謝成嗎啡，
    且海洛因常見含有少量6-乙醯可待因雜質成分，該成分可代
    謝為可待因及嗎啡。... 」（參照行政院衛生署管制藥品管
    理局發行「濫用藥物檢驗相關解釋彙編」P.14）故可證明被
    告因施用海洛因而同時檢出「可待因、嗎啡」陽性反應。
  (四)不再送觀察勒戒之理由：
    按毒品危害防制條例於92年7月9日修正公布，自93年1月9日
    施行，其中第20條、第23條將施用毒品之刑事處遇程序，區
    分為「初犯」及「五年內再犯」、「五年後再犯」。依其立
    法理由之說明：「初犯」，經觀察、勒戒或強制戒治後，應
    為不起訴處分或不付審理之裁定；經觀察、勒戒或強制戒治
    執行完畢釋放後，「五年內再犯」者，因其再犯率甚高，原
    實施之觀察、勒戒及強制戒治既已無法收其實效，爰依法追
    訴或裁定交付審理。至於經觀察、勒戒或強制戒治執行完畢
    釋放後，「五年後再犯」者，前所實施之觀察、勒戒或強制
    戒治已足以遮斷其施用毒品之毒癮，為期自新及協助其斷除
    毒癮，仍適用「初犯」規定，先經觀察、勒戒或強制戒治之
    程序。從而依修正後之規定，僅限於「初犯」及「五年後再
    犯」二種情形，始應先經觀察、勒戒或強制戒治程序。倘被
    告於五年內已再犯，經依法追訴處罰，縱其第三次（或第三
    次以上）再度施用毒品之時間，在初犯經觀察、勒戒或強制
    戒治執行完畢釋放五年以後，已不合於「五年後再犯」之規
    定，且因已於「五年內再犯」，顯見其再犯率甚高，原實施
    觀察、勒戒或強制戒治，已無法收其實效，即應依該條例第
    10條處罰（最高法院95年度第7次刑事庭會議決議參照）。
    本件被告前因施用毒品案件，經送觀察勒戒後，於90年1月
    20日執行完畢，又於執行完畢5年內，91年12月25日至92年
    12月23日犯連續施用一級毒品罪（本院93年訴字第297號判
    決）、93年4月24日至93年5月1日連續施用一級毒品（本院
    93年度訴字第921號判決），有卷附臺灣高等法院被告前案
    紀錄表及相關判決可稽。被告既曾於「五年內再犯」，且經
    法院判處罪刑確定，其又於96年12月3日施用毒品，即非屬
    該條例第20條第3項所定「五年後再犯」之情形，仍應論以
    毒品危害防制條例第10條第1項之施用第1級毒品罪。
  (五)被告自白於上述時間，有施用第一級毒品等語，與事證相符
    ，應堪採信。本案事證明確，被告上開犯行洵堪認定。
三、論罪科刑：
  (一)核被告所為，係犯毒品危害防制條例第10條第1項之施用第
    一級毒品罪。又被告持有毒品之低度行為，應為施用之高度
    行為所吸收，不另論罪。
  (二)按中華民國96年罪犯減刑條例第2條規定：「（第1項）犯罪
    在中華民國96年4月24日以前者，除本條例另有規定外，依
    下列規定減刑：... 三、有期徒刑、拘役或罰金，減其刑期
    或金額二分之一。（第2項）緩刑或假釋中之人犯，於本條
    例施行之日起，視為已依前項規定減其宣告刑，毋庸聲請裁
    定減刑。但經撤銷緩刑之宣告或假釋者，仍應依本條例規定
    聲請裁定減刑。」依被告之前科紀錄表記載，97年1月8日才
    撤銷假釋保護管束【按：此項撤銷亦無實益】，然上開減刑
    法令已於96年7月16日生效，被告當時之狀態為可能遭撤銷
    假釋補服殘刑，然被告所犯毒品罪8月（本院93年訴字第297
    號判決）、竊盜罪6月、（本院92年度易字第1061號判決）
    、毒品罪10月（本院93年度訴字第921號）、竊盜罪1年（臺
    灣高等法院台中分院93年度上易字第708號判決）之徒刑，
    並非該條例第3條不得減刑之重大犯罪。而被告前開有期徒
    刑執行過半始假釋出監，故上述未執行完畢之有期徒刑，於
    96年7月16日減刑後，確定已執行完畢。被告於此有期徒刑
    執行完畢後，五年以內故意再犯有期徒刑以上之罪，應依累
    犯規定，加重其刑。又被告於警方發現其施用毒品前，主動
    向警方自首施用毒品並接受裁判，故依刑法第62條前段減輕
    其刑（按上述累犯加重後之刑度，先加後減之）。
  (三)量刑審酌：被告自90年間有竊盜前科以來，數年來犯罪紀錄
    不斷，又自述家境不佳，父親已過世，母親殘障，自己尚有
    1個妹妹，被告既為家中唯一男生，又不肯好好上進負擔家
    庭責任，未曾決心戒毒，實應譴責，惟念及被告犯後坦承犯
    行，態度尚屬良好等一切情狀，量處如主文所示之刑，以示
    懲儆。
四、適用法律：
  (一)刑事訴訟法第273條之1第1項、第310條之2、第454條第1項
    。
  (二)毒品危害防制條例第10條第1項、刑法第11條前段、第47 條
    第1項、第62條前段。
本案經檢察官張尹敏到庭執行職務。
中    華    民    國    97    年    3    月    12    日
                  刑事第八庭    法  官  葉明松
以上正本證明與原本無異。
如不服本判決，應於判決送達後10日內，向本院提出上訴書狀，
上訴書狀應「敘述具體上訴理由」，並按他造當事人之人數附繕
本。「切勿逕送上級法院」。
中    華    民    國    97    年    3    月    12   日
                                書記官  施秀青
附錄本案論罪法條：
毒品危害防制條例第10條
施用第一級毒品者，處6月以上5年以下有期徒刑。
施用第二級毒品者，處 3 年以下有期徒刑。


司法院資訊處製作；財團法人民間司法改革基金會備份。
